【裁判字號】    90,台上,2266
【裁判日期】    900419
【裁判案由】    偽造有價證券
【裁判全文】
最高法院刑事判決                                九十年度台上字第二二六六號
    上   訴   人  台灣高等法院台南分院檢察署檢察官
    上訴人即被告  甲○○
    被        告  乙○○
右上訴人等因被告等偽造有價證券案件，不服台灣高等法院台南分院中華民國八十九
年十二月二十日第二審更審判決（八十九年度上更(一)字第四七五號，起訴案號：台灣
台南地方法院檢察署八十七年度偵字第一四五○、四二一一、六九一八、一○七七三
號），提起上訴，本院判決如左：
    主  文
原判決關於乙○○部分撤銷，發回台灣高等法院台南分院。
其他上訴駁回。
    理  由
一撤銷發回部分：
本件原判決認定被告乙○○與周怡玟、李宗桂、甲○○、鄭東興等共同基於意圖為自
己不法所有之概括犯意聯絡，於民國八十六年九月至八十七年二月間，先由乙○○在
台南縣西港鄉家中，竊取其父莊合春與弟莊瑞益之國民身分證並將莊合春、莊瑞益之
土地所有權狀影本數份，再變造莊合春、莊瑞益之身分證後，分別以偽造文書及偽造
有價證券進而行使之方式，詐取他人財物，認被告乙○○等係犯刑法第二百零一條偽
造有價證券罪、第二百十六條、第二百十條行使偽造私文書罪、第二百十六條、第二
百十四條行使使公務員登載不實文書罪，第二百十六條、第二百十二條行使變造身分
證罪，第三百三十九條第一項詐欺取財罪，並依牽連及連續關係從一重論處被告乙○
○共同意圖供行使之用，而偽造有價證券罪刑，固非無見。
惟按科刑判決書，對於犯罪事實必須詳加認定，而後於理由內明其認定事實之依據
及其認定之理由，方足以論罪科刑，如認定事實與認定之理由不相適合，即屬理由矛
盾，其判決當然違背法令。查本件原判決於事實欄內，已認定被告乙○○竊取其父莊
合春及其弟莊瑞益之身分證，惟於理由內對此竊盜部分恝而未論，揆諸上開說明，
其判決即有理由矛盾之違誤。又被告前開竊盜犯行，有無經合法之告訴，亦有詳加調
查之必要。檢察官上訴意旨，執以指摘原判決不當，非無理由，應認仍有發回更審之
原因。又被告被訴不另為諭知無罪部分，本於裁判不可分之原則，應一併發回更審，
以資適法。
二上訴駁回部分（甲○○上訴部分）：
按第三審上訴書狀，應述上訴之理由，其未述者，得於提起上訴後十日內補提理
由書於原審法院，已逾上述期間，而於第三審法院未判決前仍未提出上訴理由書狀者
，第三審法院應以判決駁回之，刑事訴訟法第三百八十二條第一項、第三百九十五條
後段規定甚明。本件上訴人甲○○因偽造有價證券案件，不服原審判決，於民國九十
年一月五日提起上訴，並未述理由，迄今逾期已久，於本院未判決前仍未提出，依
上開規定其上訴自非合法，應予駁回。
據上論結，應依刑事訴訟法第三百九十五條後段、第三百九十七條、第四百零一條，
判決如主文。
中      華      民      國     九十     年      四      月     十九     日
                              最高法院刑事第二庭
                                  審判長法官  莊  來  成
                                        法官  呂  潮  澤
                                        法官  謝  俊  雄
                                        法官  白  文  漳
                                        法官  蘇  振  堂
      右正本證明與原本無異
                                              書  記  官
中      華      民      國     九十     年      四      月    二十六    日


司法院資訊處製作；財團法人民間司法改革基金會備份。
